【裁判字號】    98,訴,14
【裁判日期】    980728
【裁判案由】    毒品危害防制條例
【裁判全文】
臺灣宜蘭地方法院刑事判決                98年度訴字第14號
公  訴  人  臺灣宜蘭地方法院檢察署檢察官
被      告  甲○○
                    （另案於臺灣宜蘭監獄執行中）
選任辯護人  曾文杞律師
上列被告因毒品危害防制條例案件，經檢察官提起公訴（97年度
偵字第3806號），本院判決如下：
    主  文
甲○○無罪。
    理  由
一、本件公訴意旨略以：被告甲○○基於販賣第一級毒品海洛因
    及第二級毒品安非他命之犯意，以其所使用行動電話門號00
    00000000號為聯絡工具，於民國97年3月初某日，在位於臺
    北縣林口鄉之不詳工地，以新臺幣（下同）1,000元代價販
    賣安非他命1包予丙○○。97年5月間某日及同年6月19日凌
    晨，在台北縣鶯歌鎮某處，以3,000元代價販賣海洛因各1
    包予乙○○。嗣於97年8月12日晚上7時5分許，經警持拘票
    至其位於臺北縣三峽鎮○○路○段299巷1號5樓拘提到案而查
    獲，因認被告涉犯毒品危害防制條例第4條第1項、第2項之
    罪嫌等語。
二、按犯罪事實應依證據認定之，無證據不得認定犯罪事實；不
    能證明被告犯罪者，應諭知無罪之判決，刑事訴訟法第154
    條第2項、第301條第1項分別定有明文。又按犯罪證據之蒐
    集及於審判中對犯罪之事實舉證責任及指出證明之方法，均
    屬檢察官之職責，原則上法院僅於當事人之主張及舉證範圍
    內進行調查證據，其經法定程序調查證據之結果，認已足以
    證明犯罪事實時，始得為有罪之認定。若其為訴訟上之證明
    ，於通常一般人仍有合理之懷疑存在，尚未達於可確信其真
    實之程度者，在該合理懷疑尚未剔除前，自不能為有罪之認
    定（最高法院96年臺上字第4867號判決要旨參照）。
三、公訴人據以認定被告涉有販賣第一、二級毒品罪嫌，無非係
    以(1)被告陳稱自97年初起開始使用0000000000號行動電話之
    供述；(2)證人丙○○、乙○○於警詢、偵查中之證述；及(3)
    監聽通話紀錄表1份，資為論據。訊據被告則堅詞否認犯行
    ，辯稱：伊未曾販賣毒品予丙○○、乙○○等語。
四、按施用毒品者，其所稱向某人購買之供述，須補強證據以擔
    保其供述之真實性。良以施用毒品者其供述之憑信性本不及
    於一般人，況施用毒品者其供出來源，因而破獲者，法律復
    規定得減輕其刑，其有為偵查機關誘導、或為邀輕典而為不
    實之陳述之可能，其供述之真實性自有合理之懷疑。是施用
    毒品者關於其向某人購買毒品之供述，必須補強證據佐證，
    以擔保其供述之真實性，俾貫徹刑事訴訟無罪推定及嚴格證
    明之基本原則，而所謂補強證據，指其他有關證明施用毒品
    者之關於毒品交易之供述真實性之相關證據而言，必須與施
    用毒品者關於毒品交易之供述，具有相當程度之關聯性，而
    足使一般人對施用毒品者關於毒品交易之供述，並無合理之
    懷疑存在，而得確信其為真實，始足當之。是此類犯罪之重
    點乃在於販毒犯罪證據之蒐證及補強，而非僅係在法庭上對
    證人行交互詰問，完全在供述憑信性不高之證人之證詞上打
    轉而已（最高法院96年度台上字第4867號、4974號判決意旨
    參照）。經查：
 (一) 公訴人指被告販賣第二級毒品部分：
  1.本件公訴人固舉證人丙○○之證詞為據，惟質諸該證人所述
    ，其警詢時雖稱：伊以0000000000號行動電話撥打00000000
    00號行動電話向綽號「貓仔」之人購買2,000元之安非他命
    ，並指認被告即為該人等語（見臺灣板橋地方法院檢察署97
    年度偵字第23576號卷第22至23頁）；惟至偵查中，則證稱
    ：該次伊打電話跟對方要買2,000元提神的東西，但該次對
    方說沒有，所以沒有交易等語（見同上偵查卷第59頁），前
    後所述已非無矛盾。該證人於本院審理中，復證稱未曾向被
    告購買過毒品（見本院卷第87頁），經質諸上開通聯之內容
    ，先稱是伊叫被告買檳榔跟保力達，又稱：是伊同事借伊的
    電話打給被告要買檳榔跟保力達（見本院卷第85頁），嗣又
    稱：伊問伊同事才知道被告電話，而打電話要被告代為購買
    保力達跟檳榔等語（見本院卷第87頁），前後證詞亦多所反
    覆。又證人丙○○當時係因施用毒品為警查獲，若陳述毒品
    來源，有可能藉毒品危害防制條例第17條規定減輕其刑之情
    形下，證人確有虛偽陳述毒品來源之可能，其於偵查、本院
    審理中既已更易前詞，與警詢中所述有所出入，則其前於警
    詢中所為證述之可信性，即非無疑。
  2.公訴人另舉被告所持0000000000號行動電話與該證人000000
    0000號行動電話於97年6月23日上午9時23分01秒之通訊監察
    譯文，及被告供述其持有0000000000號行動電話等為據，惟
    觀諸該通聯譯文內容，「B：喂，沒有再睡覺喔，人在哪阿
    ？你等一下有沒有要過來林口？A：蘆洲，你是不是要啦？B
    ：但是不能讓我大哥知道喔。A：你有現金嗎？B：我跟你拿
    2張，我身上先拿1張給你。A：好啦，林口上次那邊嗎？我
    到那邊在打給你。B：對啦，我在1、2天就給你…」中，雖
    有「我跟你拿2張，我身上先拿1張給你」等含意不明之詞，
    然證人丙○○對於上開通聯內容，於警詢、偵查及本院審理
    中均做不同解釋，而該通聯內容依一般概念，並非除買賣安
    非他命外別無其他解釋，證人丙○○之證詞既有前述瑕疵，
    上開通聯內容復未能特定即為買賣毒品乙事，自無從僅憑此
    兩者，即認被告確有公訴人所指販賣第二級毒品之行為。
 (二) 公訴人指被告於97年5月間販賣第一級毒品部分：
    公訴人此部分指訴，乃以證人乙○○於偵查中證稱曾於97年
    5月間向被告購買海洛因等語之證詞，為唯一之依據。惟證
    人對於該次毒品交易之數量、金額、地點，均未交代；亦未
    能排除該證人藉毒品危害防制條例第17條規定減輕其刑，而
    為虛偽陳述毒品來源之動機，另質諸其於警詢、偵審中前後
    證述，復有多處矛盾（詳下述），證人乙○○所言已無從遽
    信。公訴人復未提出其他補強證據，足使本院達到得確信證
    人乙○○前揭偵查中所言係屬真實之程度，依首揭刑事訴訟
    法規定及最高法院裁判意旨，檢察官既無法充分舉證證明被
    告有此部分犯行，自難認認被告確有公訴人所指販賣第一級
    毒品予該證人之事實。
 (三) 公訴人指被告於97年6月19日販賣第一級毒品部分：
  1.本件公訴人固舉證人乙○○之證詞為據，惟質諸該證人所述
    ，其警詢、偵查中時雖均稱：伊於97年6月18日以000000000
    0號行動電話撥打0000000000號行動電話向綽號「老大」之
    人購買3,000元之海洛因，並指認被告即為「老大」等語（
    見同上偵查卷第28至29頁、第61頁）；然(1)關於交易時地，
    其於警詢中證稱；伊於97年6月18日、97年6月20日各向「老
    大」購買3,000元之海洛因，前次交易地點在臺北縣鶯歌地
    區，後次交易地點在臺北縣新莊市○○路和二省道路口等語
    （見同上偵查卷第29頁）；而偵查中則稱：97年6月18日這
    次有請被告代拿海洛因，97年6月20日這次，則是被告說覺
    得電話怪怪的，伊就故意講3,000元看看，那次伊並未要被
    告幫忙拿毒品等語（見同上偵查卷第62頁）。(2)關於購買毒
    品之種類，該證人於警詢中證稱；伊總共向「老大」購買海
    洛因及安非他命共約10次（見同上偵查卷第30頁），於偵查
    中則稱：伊向被告拿的都是海洛因，共2次，其他的都是向
    臺北縣中和市的藥頭拿，伊並未向被告拿過安非他命等語（
    見偵查卷第62頁）。(3)關於交易毒品之方式，於警詢中稱：
    是向「老大」購買海洛因（見同上偵查卷第29頁）；於偵查
    中，則證稱：伊是請對方幫忙拿海洛因，拿到後會請對方用
    一點海洛因等語（見同上偵查卷第61頁）；其偵查中對於如
    何請被告代拿海洛因，先稱「他拿到東西我才會去找他」等
    語，後又稱「我先把錢拿給他，他再去幫我拿」等語（見同
    上偵查卷第61頁），該證人對交易對象、種類、次數、聯絡
    方式等交易重要事項，前後所述矛盾甚多。而該證人於本院
    審理經交互詰問中，復證稱伊係與被告合資購買海洛因，1
    人出3,000元，到臺北縣鶯歌鎮跟被告的朋友買，買回後在
    車上平分，伊並未拿海洛因請被告（見本院卷第124、128
    頁）。綜上，證人乙○○所言前後多次反覆，其所言顯難據
    為不利被告之認定。
  2.另依公訴人所舉被告所持0000000000號行動電話與該證人00
    00000000號行動電話於97年6月18日18時43分23秒之通訊監
    察譯文以觀：「B：我要去那裡找你？A：要那個…嗎？B：
    我跟你講…（風切聲）A：怎樣？B：現在是不是剩女的，我
    要去那裡找你？A：你要到在打電話來B：喔。你講的那裡」
    ，及97年6月18日19時17分07秒之通訊監察譯文：「喂，你
    開門」等語，可見該證人於97年6月18日18時43分許與被告
    聯絡後，於同日19時17分許即前往被告處，此與該證人於偵
    查中稱：伊是在97年6月19日凌晨向被告拿海洛因等情（見
    同上偵查卷第61頁）已不相符。況依上開通聯之內容，並無
    提及與毒品交易標的、數量、方式等毒品交易事項，無法認
    定係與毒品有關，當認該筆通訊監察譯文之未達補強之程度
    。綜前所述，是公訴人所舉前述證人乙○○前開矛盾反覆之
    說詞，及無法判斷為毒品交易內容之通聯監察譯文，無從認
    定被告確有於上開時間販賣海洛因予乙○○之事實。
五、依前所述，公訴人所舉證據，無從說服本院以形成被告確有
    販賣第一、二級毒品之心證，仍有合理懷疑之存在，依「罪
    證有疑，利於被告」原則，尚不能僅以推測或擬制之方法，
    為被告有罪之認定。依上揭法條規定及說明，自應為被告無
    罪判決之諭知。
據上論斷，應依刑事訴訟法第301條第1項，判決如主文。
本案經檢察官黃正綱到庭執行職務
中    華    民    國    98    年    7     月    28    日
              刑事第四庭審判長法  官  林楨森
                              法  官  辜漢忠
                              法  官  鄧晴馨
上正本證明與原本無異。
如不服本判決，應於收受送達後10日內向本院提出上訴狀（應附
繕本）。其未敘述上訴理由，應於上訴期間屆滿後20日內補提理
由書狀於本院，上訴於臺灣高等法院。
                              書記官  林怡君
中    華    民    國    98    年    7     月    28    日


司法院資訊處製作；財團法人民間司法改革基金會備份。
